【裁判字號】    89,交訴,79
【裁判日期】    891027
【裁判案由】    過失致死
【裁判全文】
臺灣雲林地方法院刑事判決                          八十九年度交訴字第七九號
    公  訴  人  臺灣雲林地方法院檢察署檢察官
    被      告  丙○○
右列被告因過失致死案件，經檢察官提起公訴（八十九年度偵字第二九九二號），本
院判決如左：
    主  文
丙○○從事業務之人，因業務上之過失而致人於死，累犯，處有期徒刑拾月。
    事  實
一、丙○○係順盈交通公司之司機，平時以駕駛營業曳引車為業，為從事駕駛業務之
    人。又丙○○曾因違反藥事法案件，經本院以八十二年度訴字第四八六號判處有
    期徒刑十月，緩刑三年，嗣因緩刑期內更犯罪，經本院撤銷其緩刑宣告後，於民
    國八十五年十月十三日執行完畢，仍不知悛悔，明知其駕駛執照被吊銷而無駕駛
    執照，不得駕車，竟於八十九年七月二十日凌晨四時十分許，駕駛車號八Ｊ－八
    三六號營業曳引車牽引三公尺寬之半拖車，而在半拖車上裝載三．三三公尺寬之
真空濃縮機二台，沿縣道一五八號甲線公路由東往西方向行駛，途經雲林縣斗南
    鎮○○路第九十五號電線桿前時，原應注意貨車裝載貨物寬度不得超過車身，如
    有，應填具申請書，繪製裝載圖，向起運地或車籍所有地公路監理機關申請核發
    臨時通行證，憑證行駛；又汽車在雙向二車道行駛時，應在遵行車道內行駛，在
    劃有行車分向線之路段，除超車外，不得駛入來車之車道內，慢行，作隨時停車
    之準備，而依當時夜間、天候晴、路面乾燥、無缺陷、無障礙物，客觀上並無不
    能注意之情事，竟疏未注意上開規定，而在三公尺寬之半拖車上裝載三．三三公
    尺較車身為寬之貨物，且未向公路監理機關申請核發臨時通行證，憑證行駛；丙
    ○○行經上開路段時，又貿然跨越行車分向線侵入對向車道行駛，適林汾駕駛Ｎ
    四－九九四六號自用小貨車，沿對向車道由西往東方向迎面行駛而來，丙○○見
    狀閃避煞車不及，遂致丙○○所駕駛之營業曳引車所牽引之半拖車左側及載運之
    機器左側在東向車道上擦撞林汾所駕駛之小貨車車身左側，使小貨車左側車門全
    毀並滑行十餘公尺後停置在東向車道上，林汾因受撞擊後滾落在地，因頭蓋骨破
    裂骨折引發休克，當場不治死亡。丙○○於肇事後，在有偵查犯罪職務之公務員
    發覺前，向雲林縣斗南分局新崙派出所警員丁○○自首而接受裁判。
二、案經丙○○自首及雲林縣警察局斗南分局報請暨被害人之夫甲○訴由臺灣雲林地
    方法院檢察署檢察官相驗後偵查起訴。
    理  由
一、訊據被告丙○○固坦承其於右揭時、地駕駛前開營業曳引車載運較車身為寬之貨
    物，且未申請臨時通行證，而與被害人林汾駕駛之自用小貨車發生碰撞之事實不
    諱，然矢口否認有何過失，辯稱：被害人侵入我的遵行車道，我見狀向右閃避不
    及，被害人之自用小貨車車頭朝我車身左側撞擊以致肇事，我並未侵入對向車道
    行駛云云。惟查：
    （一）被害人之自用小貨車之左側（自車門至車體）連同車頂均遭物體撞擊擠壓
          而變形，駕駛座後側遺留被害人之人體組織（包括毛髮、腦漿、血液、碎
          肉），後車體內則遺留被告大貨車所有之木板及鐵片及被害人之人體組織
          ；被告營業曳引車所牽引之半拖車左側、半拖車上載運之機器左側底座、
          齒輪則有遭物體刮傷之刮痕，上開機器左側底座上尚殘留與被害人小貨車
          相同之藍色油漆，機器上所附左側木板亦因受撞擊而破損及脫落，另被告
          半拖車上有大量玻璃碎片等情，有車損照片二十一幀附卷可稽，足認被告
          應係其所駕駛之營業曳引車牽引之半拖車左側連同機器左側，與被害人之
          小貨車左側即駕駛座部分發生撞擊後，使被害人頭部破裂，二車並繼續向
          前滑行而以左側車身交錯而過，始造成上開二車車損狀況甚明。
    （二）肇事現場由西往東之車道（即被告之對向車道）上遺留有車輛碎片、被害
          人之人體組織，並形成一道明顯之輪胎痕，最後被害人之車車頭朝東停在
          由西往東之車道靠近行車分向線處上，被害人則橫躺在小貨車左後方，而
          被告之車道並無任何煞車痕、車輛刮痕、碎片及人體組織遺留之事實，業
          經證人丁○○證述明確，並有道路交通事故調查報告表、現場照片十幀附
          於相驗卷在卷可稽，足認被告與被害人二車發生碰撞地點，應係在碎片及
          人體組織遺留之處，即被告之對向車道上。是本件事故發生時，被告應係
          跨越行車分向線行駛，致寬度超過曳引車身之半拖車及機器之左側佔用對
          向車道，行經上開路段時，適被害人駕駛自用小貨車迎面駛來，使被害人
          無法閃避而在被害人之遵行車道即被告之對向車道，與被告之半拖車及機
          器左側發生碰擊後，被告並無立即煞車而繼續前進等情，洵堪認定。
    （三）又被告在警訊時先陳稱：被害人係正車頭朝我左側車身撞擊云云，嗣於偵
          查中又改稱：被害人係左側駕駛座車頭撞我的云云，先後供述不一，已有
          可疑。又衡諸常情，苟如被告所稱：係被害人小貨車侵入我的車道，其正
          車頭朝我左側車身撞擊云云為真，則被害人小貨車應係車頭正方有受撞擊
          或擠壓之痕跡，而不會係車頭左側連同貨車後車體左側被碰撞，且被害人
          小貨車如僅以車頭撞擊被告車身，受到被告繼續前進之力牽引，被害人小
          貨車車頭應以逆時鐘方向偏離原行車方向，而非以原行車方向停置於遵行
          車道上，足見被告所辯，純屬臨訟狡辯，與常情顯不相符，實無可取。
    （四）又被告營業曳引車所牽引之半拖車寬度為三公尺，而半拖車上載運之真空
          濃縮機寬度為三．三三公尺，業經雲林縣警察局斗南分局新崙派出所警員
          丁○○測量屬實，並拍攝照片附於相驗及偵查卷可憑，足認被告載運之貨
          物較車身為寬。且被告亦未依規定向公路監理機關申請核發臨時通行證，
          此為被告所不否認，復有順盈交通公司之電話答覆紀錄一紙附卷可稽。另
          被害人林汾確因本件車禍受有頭蓋骨破裂骨折引發休克而不治死亡，亦經
          檢察官督同檢驗員相驗屬實，製有驗斷書、相驗屍體證明書、勘驗筆錄附
          相驗卷足憑。
    （五）按貨車裝載貨物寬度不得超過車身，如有，應填具申請書，繪製裝載圖，
          向起運地或車籍所有地公路監理機關申請核發臨時通行證，憑證行駛；汽
          車在雙向二車道行駛時，應在遵行車道內行駛，在劃有行車分向線之路段
          ，除超車外，不得駛入來車之車道內，道路交通安全規則第七十九條第一
          項第三款、第八十條第一項第一款、第九十七條第一項第一款、第三款分
          別定有明文。被告所駕駛之曳引車既屬道路交通安全規則所規範之貨車，
          應有上開規定之適用。被告原應恪遵前開規定，謹慎駕駛，而依卷附之道
          路交通事故調查表所載當時夜間、天候晴、路面乾燥、無缺陷、無障礙物
          ，客觀上又無不能注意之情事，被告竟載運較車身為寬之貨物，非但未申
          請核發臨時通行證，及緊靠右側行駛，以防貨物佔用對向車道，復貿然跨
          越行車分向線致半拖車車身左側侵入對向車道行駛，因而肇事，違反前揭
          道路交通安全規則所負之注意義務甚明，被告因此肇致本件事故，自應負
          過失之責任，且被告之過失行為與被害人之死亡間，顯有相當因果關係。
          被告雖請求將本件事故送鑑定機關鑑定肇事責任，然依上開事證足堪認定
          本件肇事原因，被告所辯又無法合理推翻上開肇事責任之認定，故本院認
          本件並無函請鑑定機關鑑定之必要，附此敘明
    綜上所述，被告所辯，顯係卸責之詞，不足採信。本件事證明確，被告之過失致
    死犯行，洵堪認定。
二、查被告丙○○自承其靠行順盈交通公司，自八十五年起即擔任駕駛營業曳引車之
    司機，係屬從事駕駛業務之人。核被告所為，係犯刑法第二百七十六條第二項之
    業務過失致人於死罪。被告之駕駛執照已被吊銷，有道路交通事故調查報告表一
    紙可按，其無駕駛執照駕車因而致人死亡，應依道路交通管理處罰條例第八十六
    條第一項之規定，加重其刑；又被告於其犯罪被發覺前，即向承辦之雲林縣警察
    局斗南分局新崙派出所警員丁○○自首犯罪之事實，此據證人丁○○到庭結證在
    卷，並接受裁判，應依刑法第六十二條前段規定，減輕其刑。被告曾因違反藥事
    法案件，經本院以八十二年度訴字第四八六號判處有期徒刑十月，緩刑三年，嗣
    因緩刑期內更犯罪，經本院撤銷其緩刑宣告後，於民國八十五年十月十三日執行
    完畢，有台灣高等法院被告全國前案紀錄表可按，五年以內再犯本件有期徒刑以
    上之罪，為累犯，依刑法第四十七條規定加重其刑，併依刑法第七十條、第七十
    一條第一項，先遞加重後減輕之。爰審酌被告身為營業曳引車司機，其駕照業已
    吊銷，繼續駕車已屬不該，竟又違反上開交通安全規定，顯然對於其他用路人之
    用路安全，欠缺必要之關心，且過失程度非輕，再衡之被告之智識程度，並自首
    犯罪，且積極與被害人家屬達成民事和解，有雲林縣土庫鎮調解委員會調解書附
    卷可查等一切情狀，量處如主文所示之刑，以資懲儆。
據上論斷，應依刑事訴訟法第二百九十九條第一項前段，道路交通管理處罰條例第八
十六條第一項，刑法第二百七十六條第二項、第四十七條、第六十二條前段，罰金罰
鍰提高標準條例第一條，判決如主文。
本案經檢察官乙○○到庭執行職務。
中      華      民      國      八十九      年    十    月    二十七    日
                                        臺灣雲林地方法院刑事第二庭
                                            法  官
右正本證明與原本無異。
如不服本判決，應於判決送達後十日內，向本院提出上訴狀。（須附繕本）


司法院資訊處製作；財團法人民間司法改革基金會備份。
